【裁判字號】    98,訴,320
【裁判日期】    980128
【裁判案由】    偽造有價證券等
【裁判全文】
臺灣士林地方法院刑事判決               98年度訴字第320號
公  訴  人  臺灣士林地方法院檢察署檢察官
被      告  甲○○
                      之2
選任辯護人  潘東翰律師
被      告  乙○○
選任辯護人  張家聲律師
上列被告因偽造有價證券等案件，經檢察官提起公訴（98年度偵
字第7669號），本院判決如下：
    主  文
甲○○、乙○○共同犯偽造有價證券罪，甲○○處有期徒刑壹年
捌月，乙○○處有期徒刑壹年柒月，均緩刑貳年。如附表編號6.
所示之本票上偽造共同發票人「丙○○」部分沒收。
    事  實
一、甲○○係址設臺北縣樹林市○○街74巷27弄13號3 樓「宏凌
    實業股份有限公司（下稱宏凌公司）」之負責人，乙○○則
    為該公司會計，其等為辦理宏凌公司向玉山商業銀行股份有
    限公司（下稱玉山銀行）97年度信用貸款之續約，需原連帶
    保證人即宏凌公司大股東與玉山銀行續簽訂連帶保證契約，
    並於民國96年12月間，邀得公司股東丙○○先在新續約之連
    帶保證書及授信約定書上預先簽名（尚未正式對保生效），
    惟嗣後丙○○反悔，並在宏凌公司明白表示不願再繼續擔任
    宏凌公司上開信用貸款之連帶保證人，甲○○、乙○○明知
    於此，於97年1 月3 日接獲玉山銀行通知辦理連帶保證人對
    保作業後，因慮及宏凌公司資金調度困難，亟需上述信用貸
    款以延續經營，倘另覓保證人難以及時獲貸，竟即共同基於
    偽造有價證券供行使之用與不法所有之意圖，與偽造有價證
    券、行使偽造私文書及詐欺取財之犯意聯絡，由甲○○指示
    乙○○於同日未經丙○○同意或授權，擅持丙○○放置於宏
    凌公司內作公司帳戶交易使用之印章，前往玉山銀行，並在
    不知情之銀行行員丁○○對保時，盜用該印章於附表所示之
    文件上，而偽造如附表編號1.至5.所示之文書及附表編號6.
    所示之本票後，持以交付銀行行員丁○○而行使之，足以生
    損害於丙○○及玉山銀行對於貸款授信管理之正確性，並致
    使玉山銀行陷於錯誤，誤認丙○○願續任連帶保證人而授權
    乙○○前來簽署上開對保文件，因而核貸並撥發新臺幣（下
    同）700 餘萬元予宏凌公司。迄玉山銀行因宏凌公司自97年
    6 月14日起未依約分期攤還貸款，向臺灣臺北地方法院對丙○○提起清償借款民事訴訟，丙○○察覺並提出告訴，因而
    查悉上情。
二、案經丙○○訴由臺灣臺北地方法院檢察署呈請臺灣高等法院
    檢察署檢察長令轉臺灣士林地方法院檢察署檢察官偵查起訴
    理  由
一、按被告以外之人於審判外之言詞或書面陳述，除法律有規定
    者外，不得作為證據；又被告以外之人於審判外之陳述，雖
    不符合刑事訴訟法第159 條之1 至第159 條之4 之規定，但
    經當事人於審判程序同意作為證據，法院審酌該言詞陳述或
    書面陳述作成時之情況，認為適當者，亦得為證據。當事人
    、代理人或辯護人於法院調查證據時，知有第159 條第1 項
    不得為證據之情形，而未於言詞辯論終結前聲明異議者，視
    為有前項之同意，刑事訴訟法第159 條第1 項及第159 條之
    5 分別定有明文。查本判決下列所引用之各該被告以外之人
    於審判外之言詞或書面陳述，雖屬傳聞證據，惟均經當事人
    於本院準備程序及審判期日中表示無意見而不予爭執，且迄
    至言詞辯論終結前亦未再聲明異議，本院審酌此等證據資料
    製作時之情況，尚無違法不當及證明力明顯過低之瑕疵，亦
    認為以之作為證據應屬適當，故揆諸前開規定，爰逕依刑事
    訴訟法第159 條之5 規定，認前揭證據資料均例外有證據能
    力，合先敘明。
二、前揭事實，業據被告甲○○於偵查及本院審理時，被告乙○○於本院審理時均坦承不諱，核與證人丙○○、丁○○於偵
    查及本院審理時所證述情節相符，且有如附表所示之偽造文
    書與本票影本在卷可稽（見他字第1205號偵查卷第34-45 頁
    ），足認被告自白與事實相符，其等事證明確，犯行堪以認
    定，應依法論科。
三、核被告2 人所為，均係犯刑法第201 條第1 項之偽造有價證
    券罪、同法第216 條、第210 條之行使偽造私文書罪及同法
    第339 條第1 項之詐欺取財罪。被告盜用印章屬偽造私文書
    與偽造有價證券之部分行為，偽造私文書及有價證券後持以
    行使，偽造私文書及行使偽造有價證券之低度行為分別由行
    使偽造私文書與偽造有價證券之高度行為所吸收，均不另論
    罪。被告以一行為犯偽造有價證券、行使偽造私文書及詐欺
    取財等罪，為想像競合犯，應從一重之偽造有價證券罪處斷
    。查被告2 人係因宏凌公司經營不善，為恐公司因資金週轉
    不靈倒閉，使公司員工即刻面臨失業，而亟需玉山銀行於97
    年間核准信用貸款以延續經營，因此一時失慮，共同觸犯本
    案之罪，所申請核撥之貸款，又確均用於宏凌公司之經營用
    途上，被告個人未圖取分文，此經被告甲○○及被害人丙○○當庭陳明（見本院卷第96、101-102 頁），是足認被告等
    犯罪情狀顯可憫恕，倘對其等偽造有價證券犯行處以法定最
    輕本刑之3 年有期徒刑，猶嫌過重，爰依修正後刑法第59條
    之規定減輕其刑。爰審酌被告甲○○為宏凌公司負責人，負
    責宏凌公司營運之延續，被告乙○○僅公司會計人員，聽命
    於被告甲○○，其2 人因上述犯罪動機，盜用被害人「丙○○」之印章偽造文書及有價證券，持以向銀行行使而詐欺取
    財之犯罪手段，及偽造有價證券之票面金額與詐欺取得之貸
    款，對票據流通秩序造成之損害，與其等犯罪後皆坦承犯行
    ，深表悔意，態度良好等一切情狀，酌情從輕各量處如主文
    所示之刑。至公訴人求處被告乙○○有期徒刑3 年5 月以上
    ，尚嫌過重，併此敘明。另查被告前均未曾因故意犯罪受有
    期徒刑以上刑之宣告，有臺灣高等法院被告前案紀錄表存卷
    可按，其等因一時失慮，致罹刑典，事後皆已坦承犯行，被
    害人丙○○於本院審理程序更表明拋棄對被告2 人之民事求
    償權，願原諒被告之意（見本院卷第95-96 頁），足認被告
    2 人經此罪刑之宣告後，應知警惕而無再犯之虞，本院因認
    所宣告之刑均以暫不執行為當，爰依刑法第74條第1 項第1
    款之規定，併予宣告緩刑，用啟自新。
四、如附表編號6.所示本票上共同發票人「丙○○」部分係偽造
    之有價證券，應依刑法第205 條之規定，不問屬於犯人與否
    ，沒收之。至於附表所示文件上因盜用丙○○印章產生之印
    文，因盜用他人真印章所蓋印文，並非刑法第219 條所指之
    偽造印文，自無予宣告沒收之必要，公訴意旨求依刑法第21
    9 條規定宣告沒收，容有所誤，末以指明。
據上論斷，應依刑事訴訟法第299 條第1 項前段，刑法第201 條
第1 項、第216 條、第210 條、第339 條第1 項、第205 條、第
59條、第55條、第74條第1 項第1 款，刑法施行法第1 條之1 ，
判決如主文。
本案經檢察官簡志龍到庭執行職務。
中    華    民    國    98    年    1     月    28    日
                  刑事第六庭  審判長法  官  杜惠錦
                                    法  官  黃欣怡
                                    法  官  梁哲瑋
以上正本證明與原本無異。
如不服本判決應於收受判決後10日內向本院提出上訴書狀，並應
應敘述具體理由。其未敘述上訴理由者，應於上訴期間屆滿後20
日內向本院補提理由書(均須按他造當事人之人數附繕本)「切勿
逕送上級法院」。
                                    書記官  白孝慈
中    華    民    國    98    年    1     月    28    日
附表（金額：新臺幣）：
┌─┬────────────┬────────────┬───────┐
│編│偽造之文件              │文件能表示之用意及偽造而│盜用印章之欄位│
│號│                        │成之文書                │              │
├─┼────────────┼────────────┼───────┤
│1.│宏凌公司與玉山銀行於97年│表示「丙○○」願擔任左列│連帶保證人簽章│
│  │1 月3 日簽訂之1 千萬元綜│授信契約之連帶保證人的授│欄、騎縫處    │
│  │合額度授信契約          │信契約                  │              │
├─┼────────────┼────────────┼───────┤
│2.│「丙○○」與甲○○、王信│表示「丙○○」願擔任宏凌│連帶保證人簽章│
│  │發、黃啟模等人共同與玉山│公司對玉山銀行在本金2,50│欄            │
│  │銀行於97年1 月3 日簽訂之│0 萬元債務額度範圍內之連│              │
│  │連帶保證書              │帶保證人的連帶保證書    │              │
├─┼────────────┼────────────┼───────┤
│3.│「丙○○」於97年1 月3 日│表示「丙○○」願受左列授│立約定書人簽章│
│  │簽訂之授信約定書        │定約定拘束之授信約定書  │欄、留存印鑑欄│
├─┼────────────┼────────────┼───────┤
│4.│「丙○○」於97年1 月3 日│表示「丙○○」同意玉山金│立聲明人簽章處│
│  │簽訂之玉山金控及其子公司│控及其子公司使用留存於玉│              │
│  │之資料運用聲明          │山銀行基本資料之聲明書  │              │
├─┼────────────┼────────────┼───────┤
│5.│「丙○○」與宏凌公司、何│表示「丙○○」授權如編號│立授權書人簽章│
│  │宏城、王信發、黃啟模等人│6.所示之本票得供其對玉山│欄            │
│  │於97年1月3日簽訂之授權書│銀行債務擔保之授權書    │              │
├─┼────────────┼────────────┼───────┤
│6.│「丙○○」與宏凌公司、何│表示「丙○○」簽發而願承│發票人欄      │
│  │宏城、王信發、黃啟模等人│擔左列本票發票人責任之本│              │
│  │共同簽發，發票日為97年1 │票                      │              │
│  │月3 日，票面金額為壹仟萬│                        │              │
│  │元，受款人為玉山銀行之本│                        │              │
│  │票                      │                        │              │
└─┴────────────┴────────────┴───────┘


司法院資訊處製作；財團法人民間司法改革基金會備份。
